臺灣臺南地方法院臺南簡易庭民事判決
                                   109年度南小字第1494號
原      告  臺南新世界公寓大廈管理委員會

法定代理人  黃火旺
被      告  林宗毅

上列當事人間請求給付管理基金事件，經本院於民國109年10月2
2日言詞辯論終結，判決如下：
    主      文
原告之訴及假執行之聲請均駁回。
訴訟費用新臺幣壹仟元由原告負擔。
    事實及理由
一、按訴狀送達後，原告不得將原訴變更或追加他訴。但擴張或
    減縮應受判決事項之聲明者，不在此限，民事訴訟法第255
    條第1項第3款定有明文。本件原告原起訴主張：被告應給付
    原告新臺幣（下同）30,000元；嗣於民國109年9月28日具狀
    變更聲明為：被告應給付原告30,000元，及自起訴狀繕本送
    達翌日起至清償日止，按年息百分之5計算之利息（見本院
    卷第17頁），其所為核屬擴張應受判決事項之聲明，按諸上
    開規定，應予准許。
二、本件原告主張：原告係由臺南新世界公寓大廈之區分所有權
    人會議選任之管理委員會，本社區屬老舊社區，戶數68戶，
    每戶約30坪，自民國82年起成立管理委員會，除了原依公寓
    大廈管理條例第18條第1項第1款規定所提列之公共基金以外
    ，每戶每月另僅繳交管理費1,500元，勉強支付管理員及清
    潔員薪資、水電消防維護及臨時維修等費用，故於104年召
    開區分所有權人會議時決議通過新搬入戶需繳交30,000元入
    公共基金（下稱系爭決議），以期本社區能正常運作發展，
    原告並製作告示牌公告於大廳，如有房屋仲介帶人看屋時，
    亦會告知房屋仲介轉達欲講屋者，使其知悉本社區有此決議
    ，以作為購屋參考。被告於108年8月間購買臺南市○○路000
    號4樓之1房屋（下稱系爭房屋），係本社區之區分所有權人
    ，原告數次請求被告給付公共基金30,000元，被告均拒絕履
    行，嗣後亦無法達成調解，區分所有權人雖對於公共基金之
    權利應隨區分所有權之移轉而移轉，然而區分所有權人繳交
    公共基金之義務，仍係屬法定，個別區分所有權人係對其他
    全體區分所有權人負繳交公共基金之義務，故被告應有繳交
    30,000元公共基金之義務，爰依公寓大廈管理條例第21條規
    定，訴請被告給付30,000元。並聲明：１、被告應給付原告3
    0,000元，及自起訴狀繕本送達翌日起至清償日止，按年息
    百分之5計算之利息。２、願供擔保，請准宣告假執行。
三、被告則以：本件爭議係原告要求被告除管理費外，額外繳交
    30,000元費用，被告自購買系爭房屋後皆有正常繳交每月管
    理費1,500元及停車位500元費用，並無未繳交管理費之情事
    。依據公寓大廈管理條例規定，公共基金之來源由區分所有
    權人區分所有權人會議決議繳納，而依公寓大廈管理條例第
    10條、第11條規定之立法精神，公共基金之支付係由所有權
    人按其共有之應有部分比例分擔，本社區依比例負檐為每戶
    每月1,500元以及車位每格500元，卻又另外訂立一個沒依比
    例分擔之規定，顯然有違比例原則。在提起本件訴訟之前，
    原告有再召集會議討論，就新承租戶搬入為何不用繳納30,0
    00元乙事，原告回答因房東有繳交管理費（公共基金），承
    租戶享有的是房東之權益等語，而依據公寓大廈管理條例第
    19條規定，系爭房屋之前屋主在產權轉移被告時，同時將公
    共基金之權利轉移於被告，前屋主也都依規定每月繳納管理
    費，為何承租戶可以享有房東之權利，被告卻不能享有前屋
    主轉移之權利？又原住戶產權轉移至同住家人卻不算新住戶
    ，其理由亦是原屋主本來就有在繳交管理費（公共基金），
    但卻對新買房的新住戶卻要收取，同樣皆是產權轉移，卻不
    一樣作法，此顯然遠反平等原則。另本社區有兩戶店面有產
    權轉移，卻未繳交30,000元，因原告無法掌握店面有無產權
    轉移，而購屋自住者經常出入管理室，原告因而發覺生面孔
    才得知有產權轉移進而要收取30,000元，如此作法顯見沒有
    標準可言，知道的就收取，而不知道的就不收取，無平等可
    言。系爭決議內容並不完善，新住戶定義不明確，且當時與
    會人員事不關己，系爭決議係針對外來者，藉此增加大樓公
    共基金，且金錢支出亦與與會人員無關，當時與會之人有誰
    不會同意，另當時決議30,000元之依據為何也不清楚，顯然
    有違「按應有部分比例負擔」之原則，再者只要有產權轉移
    ，就要收取一次，不管1、3、5年等，這樣的決議內容顯然
    是在懲罰買賣房屋的人。依據臺灣臺中地方法院臺中簡易庭
    100年度中小字第2481號判決之見解，系爭決議事頊已形成
    權利濫用及違反誠信原則。系爭決議在討論時，顯然與會人
    員並無任何權益受損，系爭決議僅針對未來、不可知的人規
    定，而這些人更不曾參與過系爭決議，系爭決議顯然以損害
    他人為主要目的，形成權利濫用及違反誠信原則，且該30,0
    00元之決定並未依照「按應有部分比例」之原則，原告之訴
    為無理由等語，資為抗辯。並聲明：１、原告之訴駁回。２、
    如受不利之判決，願供擔保請准宣告免為假執行。
四、本院得心證之理由：
（一）關於原告係由臺南新世界公寓大廈之區分所有權人會議選
      任之管理委員會，臺南新世界公寓大廈之區分所有權人會
      議於104年間通過新搬入戶需繳交30,000元入公共基金之
      系爭決議，被告於108年8月間購買系爭房屋，為臺南新世
      界公寓大廈之區分所有權人之一等情，有臺南新世界公寓
      大廈104年度區分所有權人會議記錄、臺南市政府107年1
      月11日府工使一字第1070099912號函、土地建物查詢資料
      各1份附卷可稽（見本院109年度南司小調字第1570號卷第
      15-17、43頁；本院卷第11頁），且為兩造所不爭執，堪
      信為真實。
（二）按公寓大廈管理條例之立法目的，在於建立建築物使用自
      主性管理制度，以全體住戶共同利益為出發點，強調自發
      性監督與管理維護，透過管理委員會之設立，及住戶管理
      規約之訂定，以健全建築物使用管理體系，並使住戶權利
      義務明確化，及公共生活獲得保障。又按公寓大廈管理條
      例規定公寓大廈應設置公共基金，該公共基金之主要來源
      之一即為區分所有權人依區分所有權人會議決議所繳納，
      用以支付共用部分之修繕、管理及維護，觀諸該條例第18
      條第1項、第10條第2項規定至明。其立法意旨當係促使區
      分所有權人就其享受社區共用設施權利時，亦善盡其義務
      ，藉以提昇社區之居住品質，又公共基金雖部分來源係區
      分所有權人依區分所有權人會議決議繳納，但並非區分所
      有權人所繳納之管理費用全數作為公共基金，其性質與管
      理費尚不相同，公共基金乃具類似於公益保險金之性質，
      於公寓大廈之共有部分發生立即重大危險或修繕事由時，
      得以經區分所有權人會議決議隨即動用以維住戶之居住安
      全。然公寓大廈管理條例就各區分所有權人究應依如何之
      標準繳納公共基金，並未強制定出收費標準，而係委諸區
      分所有權人會議決議，以期各社區得以制定出符合該社區
      現況之公平、合理收費標準，區分所有權人會議既為管理
      組織中之最高意思機關，基於公寓大廈管理條例之價值體
      系及立法目的，雖得斟酌規範事物性質之差異而為合理之
      差別對待，其就管理基金之收費標準與收取方式應如何設
      計，有一定之自由形成空間，且基於私法自治、團體自治
      及契約自由原則之精神，司法機關本應予尊重，而不宜過
      度干涉，惟仍須不違反公序良俗、法律強制禁止規定及公
      平正義象徵之誠實信用原則之法律倫理價值。
（三）次按區分所有權人對於公共基金之權利應隨區分所有權之
      移轉而移轉；不得因個人事由為讓與、扣押、抵銷或設定
      負擔，公寓大廈管理條例第19條定有明文。該條文之立法
      目的在於公共基金係用於共用部分、約定共用部分之修繕
      ，因此攸關大樓全體住戶利益，若區分所有權人出賣其區
      分所有權，即須退回其公共基金，顯然無法達到前揭目的
      ，故依該條規定公共基金只要一繳交，即不得因區分所有
      權人個人事由而為讓與、扣押、抵銷或設定負擔，須依區
      分所有權移轉而移轉，即讓與人原有之公共基金權利，因
      區分所有權之移轉而當然由受讓人承繼其權利，是公寓大
      廈管理條例第19條就公共基金部分已規定係當然隨區分所
      有權之移轉而移轉，且由條文明確規定「應」隨區分所有
      權之移轉而移轉可知該條文係屬強制規定，縱區分所有人
      會議能決議區分所有權人繳納公共基金事項，然其決議內
      容仍不得違反上開規定，亦即應不得以住戶規約排除上開
      法定移轉之效力。查本件固經區分所有權人會議決議通過
      「新搬入戶需繳交新台幣參萬元入公共基金」，惟有關公
      共基金權利之移轉係法定當然移轉乃強制規定，已如前述
      ，然系爭決議不論購買大樓房屋之區分所有權人之前手，
      有無繳納公共基金，均規定新承購戶之區分所有權人一律
      需繳交公共基金30,000元，無異否定公寓大廈管理條例第
      19條關於區分所有權人對於公共基金之權利應隨同區分所
      有權之移轉而移轉之強制規定，致新承購戶之區分所有權
      人不得主張前手區分所有權人已繳納公共基金之權利，核
      屬區分所有權人會議以決議方式，強加新承購戶之區分所
      有權人之負擔，則系爭決議自有違公寓大廈管理條例第19
      條規定之立法精神。況原告亦自陳：被告之前手均有按時
      繳交管理費，原本的住戶都沒有繳交過公共基金，但以前
      的管理費有剩餘部分有移轉當作公共基金等語（見本院卷
      第24頁反面），益徵被告之前手所繳交之管理費已部分轉
      為公共基金，被告自得主張其前手已繳納公共基金之權利
      。據上，系爭決議於違反公寓大廈管理條例第19條規定之
      範圍內，即對區分所有權人之前手已繳納公共基金者，亦
      一律應再繳納30,000元公共基金之規定部分，應屬無效，
      則原告猶據系爭決議向被告請求給付公共基金30,000元，
      自屬無據。
（四）再按權利之行使，不得違反公共利益，或以損害他人為主
      要目的；行使權利，履行義務，應依誠實及信用方法，民
      法第148條第1項、第2項分別定有明文。又所謂誠實信用
      原則，係在具體的權利義務之關係，依正義公平之方法，
      確定並實現權利之內容，避免當事人間犧牲他方利益以圖
      利自己，自應以權利人及義務人雙方利益為衡量依據，並
      應考察權利義務之社會上作用，於具體事實妥善運用之方
      法（最高法院86年度台再字第64號判決意旨參照）。再者
      ，民法第799條之1第1項規定：「區分所有建築物共有部
      分之修繕費及其他負擔，由各所有人按其應有部分分擔之
      。但規約另有約定者，不在此限。」另公寓大廈管理條例
      第10條第2項規定：「共用部分、約定共用部分之修繕、
      管理、維護，由管理負責人或管理委員會為之。其費用由
      公共基金支付或由區分所有權人按其共有之應有部分比例
      分擔之。但修繕費係因可歸責於區分所有權人或住戶之事
      由所致者，由該區分所有權人或住戶負擔。其費用若區分
      所有權人會議或規約另有規定者，從其規定。」準此以觀
      ，公寓大廈之公共基金，固非不得本於區分所有權人會議
      決議或規約另行規定（公寓大廈管理條例第18條第1項第2
      款參照），然公共基金之設置，既基於公寓大廈全體區分
      所有權人之利益，以支應共用部分、約定共用部分之修繕
      、管理、維護等事宜所生支出，原則上仍應參酌民法第79
      9條之1第1項前段，由區分所有權人按其共有之應有部分
      比例分擔為原則；倘區分所有權人會議或規約欲就此另有
      規定，應具備充分理由，以兼顧區分所有權人全體之公平
      性，避免其決議或規約內容對於不同區分所有權人間產生
      差別待遇，否則無異允許藉由多數決方式，形成對少數區
      分所有權人不利之分擔決議或約定，即與前揭有關誠實信
      用原則之說明有違，自屬權利濫用，依民法第148條第1項
      之規定，要非法之所許。查系爭決議只針對自105年1月起
      買受該大廈之區分所有權人須繳交公共基金30,000元，顯
      然違反按區分所有權人共有之應有部分比例分擔公共基金
      之原則，而有違反公平及平等原則之情形。又原告固主張
      ：因舊住戶都住很久了，繳的錢也很多了，新住戶來馬上
      就享受我們的權利，故應繳交公共基金云云，然新住戶在
      成為大樓區分所有權人之前，本即無法使用大樓的設備、
      享受權利，亦無須繳納管理費之義務，成為大樓區分所有
      權人之後，始須繳納管理費，並得使用大樓的設備、享受
      權利，是原告以原住戶已經繳納很多管理費及新住戶進住
      後即可享受權利為由，對新住戶開徵該30,000元公共基金
      ，難認係充分理由。系爭決議形成對少數區分所有權人不
      利之分擔結果，足認係以損害他人為主要目的而屬權利濫
      用，應屬無效，原告請求被告給付該30,000元公共基金，
      即屬無據。
五、綜上所述，系爭決議違反公寓大廈管理條例第19條規定，且
    屬權利濫用而無效。從而，原告依系爭決議及公寓大廈管理
    條例第21條規定，請求被告給付公共基金30,000元，及自起
    訴狀繕本送達翌日起至清償日止，按年息百分之5計算之利
    息，為無理由，應予駁回。原告之訴既經駁回，其假執行之
    聲請即無所附麗，爰併予駁回之。
六、末按訴訟費用，由敗訴之當事人負擔；小額訴訟，法院為訴
    訟費用之裁判時，應確定其費用額，民事訴訟法第78條、第
    436條之19第1項分別定有明文。查本件之訴訟費用額確定為
    1,000元，應由敗訴之原告負擔。
據上論結，本件原告之訴為無理由，依民事訴訟法第436條之23
、第436條第2項、第78條、第436條之19第1項，判決如主文。
中    華    民    國   109    年    11    月    10    日
                  臺灣臺南地方法院臺南簡易庭
                                  法  官  王參和
以上正本係照原本作成。
如不服本判決，應於送達後20日內，向本院提出上訴狀並表明上
訴理由，如於本判決宣示後送達前提起上訴者，應於判決送達後
20日內補提上訴理由書（須附繕本）。
如委任律師提起上訴者，應一併繳納上訴審裁判費。
對於小額程序之第一審判決之上訴，非以其違背法令之理由，不
得為之。且上訴狀內應記載表明（一）原判決所違背之法令及其
具體內容。（二）依訴訟資料可認為原判決有違背法令之具體事
實。
中    華    民    國   109    年    11    月    10    日
                                  書記官  程伊妝